【裁判字號】    90,台上,1802
【裁判日期】    900328
【裁判案由】    違反電信法
【裁判全文】
最高法院刑事判決                                九十年度台上字第一八○二號
    上  訴  人  乙○○
                甲○○
    右  一  人
    選任辯護人  劉鴻基律師
右上訴人等因違反電信法案件，不服台灣高等法院台中分院中華民國八十七年十月七
日第二審判決（八十七年度上訴字第二一三○號，起訴案號：台灣彰化地方法院檢察
署八十七年度偵字第六三六號），提起上訴，本院判決如左：
    主  文
原判決撤銷，發回台灣高等法院台中分院。
    理  由
本件原判決認定：上訴人乙○○欲盜拷行動電話使用，於民國八十六年五月中旬，在
彰化縣溪湖鎮○○路「哥再來茶藝館」，收受黃順榮（已死亡，經第一審法院另為不
受理判決）盜拷自原為立法委員黃國鐘所有，號碼000000000號之盜拷行動
電話機一支後，與上訴人甲○○共同基於犯意之聯絡，將行動電話機交付甲○○盜拷
一支，以供自己盜用他人電信設備通信之用；甲○○於同年五月中旬某日及其翌日，
接續在同鎮○○路委由不知情之通信行，以盜拷方式製造二支行動電話機，除留下一
支自己使用外，再將原供盜拷之行動電話機一支及再盜拷之行動電話機一支交予乙○
○，乙○○則將原盜拷之行動電話機交還黃順榮，自己留下甲○○所盜拷之行動電話
機。甲○○於持有前開盜拷之行動電話機後，即基於意圖為自己不法利益之概括犯意
，利用前揭盜拷之行動電話，自同年五月中旬起，連續多次在不特定處所，以無線方
式盜用黃國鐘所承租之上開行動電話號碼對外通信，而免繳行動電話通信費用。迄八
十六年七月十八日為警循線查獲等情。因而撤銷第一審之科刑判決，改判論上訴人甲
○○、乙○○以共同製造電信器材，供自己盜用他人電信設備通信罪，甲○○判處有
期徒刑拾月，乙○○判處有期徒刑玖月，固非無見。
惟查：(一)、判決不適用法則或適用不當者，為違背法令，刑事訴訟法第三百七十八條
定有明文。又行動電話手機（話機）之電子序號及內碼等，係手機製造廠商及行動電
話通信業者方有權或授權他人製作，將之輸錄於行動電話手機之電腦電磁紀錄內，供
行動電話通信業者之電腦網路交換控制中心比對查核，以決定是否准許該手機使用者
通信之用，合於永續狀態中表示一定用意證明之刑法文書概念，自屬刑法第二百二十
條第二項（修正前之第二百二十條）、第二百十條之準私文書。是明知行動電話手機
之電子序號及內碼係盜拷（偽造）自他人行動電話之序號、內碼，為圖自己或第三人
不法利益，持以使用，除犯電信法第五十六條第一項之罪外，尚成立刑法第二百十六
條、第二百二十條第二項、第二百十條之行使偽造準私文書罪，屬一行為同時觸犯二
罪名之想像競合犯，應從一重處斷。本件原判決認定乙○○自黃順榮處收受前開盜拷
之行動電話後，與甲○○共同基於犯意之聯絡，將行動電電話機交予甲○○，甲○○
再將該行動電話機盜拷兩支，一支交還，自己留下再盜拷行動電話機。甲○○於持有
盜拷行動電話機後，即基於意圖為自己不法利益之概括犯意，利用前揭盜拷之行動電
話，自同年五月中旬起，連續多次在不特定處所，以無線方式盜用黃國鐘所承租之上
開行動電話號碼對外通信，而免繳行動電話通信費用等情。則依首開說明，上訴人乙
○○除觸犯電信法第五十六條第一項之盜用他人電信設備通信罪外，應另論以刑法第
二百二十條第二項、第二百十條之偽造私文書罪，而上訴人甲○○既以該行動電話通
信，應並論以刑法第二百十六條、第二百二十條第二項、第二百十條之行使偽造準私
文書罪，且上訴人等以一行為同時觸犯二罪名為想像競合犯，應從一重處斷。原判決
見未及此，僅論以電信法第五十六條第二項之罪，自有適用法則不當之違誤。（二）
審理事實之法院對於被告有利及不利之證據，應一律注意，詳為調查，綜合全案證據
資料，本於經驗法則、論理法則以定其取捨，並將取捨證據及得心證之理由於判決內
詳為說明，方為適法。如有應調查之證據未予調查，率行判決，其判決當然為違背法
令。又按刑法第六十二條所謂發覺，固非以有偵查犯罪權之機關或人員確知其人犯罪
無誤為必要，而於對其發生嫌疑時，即得謂為已發覺，但此項對犯人之嫌疑，仍須有
確切之根據得為合理之可疑。本件警員林宏昇依卷附行動電話國內話費明細表偵辦時
，是否有確切之根據而得合理懷疑甲○○涉案﹖抑或甲○○於犯罪發覺前自行前往接
受調查﹖事涉甲○○應否成立自首，自應詳予究明，原審就此未詳予調查審認，亦有
應於審判期日調查之證據未予調查之違法。以上為上訴意旨所指摘，或為本院得依職
權調查之事項，應認原判決有撤銷發回之原因。又上訴人等行為後，電信法第五十六
條第一項、第二項，已於八十八年十一月三日修正公布，其法定刑已經提高，更審判
決時應注意新舊法之比較適用，併予明。
據上論結，應依刑事訴訟法第三百九十七條、第四百零一條，判決如主文。
中      華      民      國     九十     年      三      月    二十八    日
                              最高法院刑事第十二庭
                                  審判長法官  林  增  福
                                        法官  邵  燕  玲
                                        法官  吳  昆  仁
                                        法官  陳  世  雄
                                        法官  惠  光  霞
      右正本證明與原本無異
                                              書  記  官
中      華      民      國     九十     年      四      月      三      日
                                                                        Ｅ


司法院資訊處製作；財團法人民間司法改革基金會備份。
